臺灣臺北地方法院民事判決
　　　　　　　　　　　　　　　　  110年度北簡字第6324號
原      告  翁家偉  
訴訟代理人  蘇三榮律師
被      告  江佩潔  

訴訟代理人  周信亨律師
上列當事人間侵權行為損害賠償事件，於中華民國111年1月25日
言詞辯論終結，本院判決如下：
    主    文
被告應給付原告新臺幣壹拾萬元，及自民國一百一十年三月二十
七日起至清償日止，按年息百分之五計算之利息。
原告其餘之訴駁回。
訴訟費用新臺幣貳仟壹佰元由被告負擔。
本判決得假執行；被告如以新臺幣壹拾萬元為原告預供擔保後，
得免為假執行。
    事實及理由
一、原告主張：
  ㈠兩造間原為男女朋友，惟被告於民國(下同)107年9月起開始
    情緒不穩定，時常在電話、LINE通訊軟體上辱罵原告。之後
    被告不斷指控原告性侵被告，並貼出其存摺封面，要求原告
    給付賠償金。被告在LINE上勒索賠償金未果後，復於107年1
    1月18日寄發電子郵件予原告，指控原告性侵被告，並再度
    檢附同樣的存摺封面，要求原告匯款和解金。108年7月26日
    ，被告以帳號EmilieW日於網路論壇PTT內貼文「鐵路局公務
    員甲○○性侵我朋友」、「實在是不知羞恥到了極點」等言論
    辱罵原告，侵害原告之名譽權。對照前開原告與被告間之LI
    NE對話紀錄，以及被告於107年11月18日寄給原告之郵件，
    可知被告於上開108年7月26日PTT貼文出現之前，一直指控
    原告性侵被告，並要求原告賠償。而上開108年7月26日貼文
    又再次指名道姓指控原告性侵，其貼文指控內容與被告先前
    之行徑完全吻合。顯見該PTT貼文確係被告所為。該EmilieW
    帳號為被告所使用。於108年7月26日以帳號EmilieW於PTT網
    路論壇內貼文「鐵路局公務員甲○○性侵我朋友」、「實在是
    不知羞恥到了極點」等言論，指名道姓毀損原告之名譽，違
    反民法第184條之規定，且被告公開原告之職業與全名，使
    大眾可直接或間接識別原告之資料，違反個人資料保護法第
    19條之規定。被告上述行為使原告精神上遭受極大之痛苦，
    難以復原，爰依184條第1項、民法第195條第1項前段、個人
    資料保護法第29條第1項、第2項準用同法第28條第2項，第3
    項，請求被告賠償給付精神慰撫金新台幣(下同)20萬元等情
    。
  ㈡聲明：被告應給付原告20萬元，暨自本起訴狀送達被告之翌
    日(110年3月27日，本院卷第53頁)起至清償日止，按年利率
    5％計算之利息。
二、被告則以：　
　㈠被告與原告係透過交友聯誼網站樂福里辦聯誼活動而認識，
    初認識原告時，原告聲稱單身並常主動聯繫被告，107年8月
    3日原告到被告住家樓下表明要上來被告住家，被告不疑有
    他同意原告上樓，怎知原告上樓卻突從被告後方強行抱住被
    告又親又摟，聲稱兩造是一對很適合在一起等語，被告雖有
    意考慮當原告女友，但不願如此草率發展親密性關係，便以
    個人生理期為由拒絕原告這些親密動作；107年8月17日七夕
    情人節當天，原告表明自己有一兩小時空閒時間想去被告住
    處，而被告思及原告若真心追求被告，情人節正常對於追求
    對象應會有所安排，然而原告卻只說想來被告住處，被告認
    為原告顯係只要來被告住處發生親密關係，被告不願如此而
    不同意，兩造還為此有所爭執。直到107年9月7日原告又再
    度表示要來被告住處聊天，被告想只是單純聊天便同意之，
    原告到被告住處後，聊沒幾句天就趁被告轉身時，直接從被
    告後方抱住並言語示愛，被告此時腦袋一陣空白，原告脫下
    上衣拉開褲子拉鍊要求被告為其口交，被告心理極不情願，
    原告突然又拉下被告褲子將其陰莖插入被告陰道內，被告感
    到疼痛推開原告，甚至之後被告上廁所時有段時間都因此感
    到劇烈疼痛，性侵過程令被告身心皆不愉快，惟原告此時一
    再言稱要和被告交往，被告想到已和原告有性器官接觸之親
    密關係，當下選擇相信原告所說兩人嘗試交往，怎知後來原
    告對被告態度逐漸冷淡，被告開始懷疑這段關係，也嘗試提
    出先當朋友的要求，原告便開始失蹤難以聯繫，對待被告判
    若二人，被告除覺得自己感情受到欺騙外，想到107年9月7
    日兩造發生之事，顯係被告假借交往名義行趁機性侵害被告
    之實，被告107年9月27日將此事透過LINE通訊軟體先向當初
    介紹認識之交友網站樂福里工作人員小佩告知遭原告性侵一
    事：「第二個叫甲○○…他頭腦有問題之外還把我煩死，有假
    借交往之名義要性侵…會把人整瘋…他來找我都只為了上床…
    前兩次很剛好沒達到目的…後來我覺得他跟我之時似乎還有
    很多其他的，我講完之後他就惱羞成怒把我甩掉」，之後受
    到負面情緒影響，便找友人訴苦，107年11月18日透過LINE
    通訊軟體隱諱地向同在樂福里認識之高大衛訴苦：「樂福里
    要小心這個叫甲○○的男生…7/28有去，我不大敢講，很噁，
    以後再跟你講…」，107年12月18日亦有透過LINE通訊軟體隱
    諱地向同朋友柯育堂訴苦：「對方不道歉就算，還把我害得
    很慘，反過來咬我一口，害我…把我害得很慘…鐵路局甲○○」
    ，事後被告得知原告當時其實有女朋友交往中，原告卻還謊
    稱其單身，從未對其所作所為負責。
　㈡「性自主決定權」即「性同意權」，意指任何性行為都應建
    立在相互尊重，彼此同意的基礎上，絕對是「NomeansNo」
    「onlyYesmeansYes」，即「說不就是不！」、「她（或他
    ）說願意才是願意！」、「沒有得到清楚明瞭的同意，就是
    不同意！」。申言之，要求性主動的一方有責任確認對方在
    「完全清醒」的狀態下「同意」（但排除對未滿16歲、心智
    障礙、意識不清、權力不對等或以宗教之名行誘騙之實者）
    之行為，鼓勵「溝通透明化」並「尊重對方」。因此，對方
    沉默時不是同意，對方不確定或猶豫也不是同意，在對方未
    同意前之任何單獨與你同行回家或休息，只能視為一般人際
    互動，不是性暗示，又同意擁抱或接吻，也不表示想要性交
    ，即對方同意後也可反悔拒絕，無所謂「沒有說不行，就等
    於願意」或有「半推半就」的模糊空間，避免「性同意」成
    為性侵害事件能否成立的爭議點。猶不得將性侵害的發生歸
    咎於被害者個人因素或反應（例如不得將被害人穿著曝露或
    從事與性相關之特殊行業等作為發生性行為的藉口，或指摘
    被害人何以不當場求救、立即報案、保全證據，或以被害人
    事後態度自若，仍與加害者保有曖昧、連繫等情狀即推認被
    害者應已同意而合理化加害者先前未經確認所發生的性行為
    ），卻忽視加害者在性行為發生時是否確保對方是在自願情
    況下的責任。」最高法院110年度台上字第1781號刑事判決
    參照。　
　㈢「鐵路局公務員性侵我朋友」，係被告親身感受之痛苦事實
    ，而「實在是不知羞恥到了極點」係針對原告利用交往名義
    性侵害之被告舉動，還反過來向交友網站樂福里誣指被告個
    人有問題之意見表達。既然性侵事實為真，則原告所指PTT
    帳號EmilieW108年7月26日所發文章指涉原告性侵一事並非
    子虛烏有，言論內容屬實，並未侵害原告名譽，本件請求自
    屬無據。原告除上開利用交往名義性侵害之被告舉動外，甚
    至還反過來向交友網站樂福里誣指被告個人有問題，導致被
    告報名參加之交友網站樂福里通知被告禁止參與其活動，原
    告種種舉動確實對於被告身心皆造成傷害，因此才有針對前
    開舉動提出「實在是不知羞恥到了極點」之意見陳述。
　㈣透過考試院公報就有原告錄取102年特種考試交通事業鐵路人
    員考試佐級考試養路工程類科之公開資訊，在保護他人避免
    再有受害者發生之公共利益考量下，自屬合法之蒐集利用，
    依個人資料保護法第19條第1項、第20條第1項規定，自屬合
    法之蒐集利用，並無賠償必要。
　㈤並聲明：原告之訴駁回。
三、得心證之理由：　　　
　㈠按當事人主張有利於己之事實者，就其事實有舉證之責任，
    民事訴訟法第277 條前段定有明文，是民事訴訟如係由原主
    張權利者，應先由原告負舉證之責，若原告先不能舉證，以
    證實自己主張之事實為真實，則被告就其抗辯事實即令不能
    舉證，或其所舉證據尚有疵累，亦應駁回原告之請求（最高
    法院17年上字第917 號判例意旨參照）。又事實有常態與變
    態之分，其主張常態事實者無庸負舉證責任，反之，主張變
    態事實者，則須就其所主張之事實負舉證責任（最高法院86
    年度台上字第891號判決意旨參照）。原告主張被告於108年
    7月26日以帳號EmilieW日於網路論壇PTT內貼文「鐵路局公
    務員甲○○性侵我朋友」、「實在是不知羞恥到了極點」等言
    論，被告公開原告之職業與全名，使大眾可直接或間接識別
    原告之資料，違反個人資料保護法第19條之規定。被告上述
    行為使原告精神上遭受極大之痛苦，難以復原，依前述舉證
    責任分配之原則，原告應就該文係被告所張貼之事實負舉證
    責任。
　㈡關於該文章是否為被告所張貼，被告先辯稱：性侵我朋友是
    指性侵我(本院卷第197頁第31行），復辯稱：因為EmilileW
    帳號是共同帳號，所以他們所指的對象是我(本院卷第197頁
    第31、32行）云云。若被告指稱該文係其朋友所發，應指出
    為何人為之，並傳訊其到庭作證是否該文為該人所發，惟迄
    本院言詞辯論終結為止，被告仍為該「幽靈抗辯」，顯不符
    常情；加以，從下列間接證據亦足以推知係被告所為：
　⒈被告曾在LINE對話紀錄內指控原告性侵被告，並貼出其存摺
    封面，要求原告給付賠償金(本院卷第21頁)；被告復於107
    年11月18日寄發EMAIL電子郵件予原告，指摘原告性侵被告
    ，並檢附同樣的存摺封面，要求原告匯款和解金(本院卷第2
    5至27頁)；108年7月26日，以帳號EmilieW日於網路論壇PTT
    內貼文「鐵路局公務員甲○○性侵我朋友」、「實在是不知羞
    恥到了極點」(本院卷第29頁)言論指摘原告。對照前開兩造
    間之LINE對話紀錄，以及被告於107年11月18日寄給原告之
    郵件，可知被告於上開108年7月26日PTT貼文出現之前，一
    直指控原告性侵被告，並要求原告賠償。而上開108年7月26
    日貼文指控原告性侵，其貼文指控內容與被告行為模式大致
    相符，顯見該PTT貼文確係被告所為。
　⒉再者，帳號EmilieW於105年5月26至28日間，連續張貼三則貼
    文，全部是關於被告編導之舞台劇的專訪及宣傳，該Emilie
    W之帳號更在106年、107年、109年間，分別貼文表示1月30
    日想辦生日聚餐，徵求1月30日的壽星一起參加，而被告生
    日正是1月30日，被告未曾否認，上開PTT貼文紀錄可證實顯
    見該EmilieW帳號確實被告所使用。
　⒊從而，該文章確為被告所張貼，足堪認定。
　㈢被告在該文章稱「鐵路局公務員甲○○…」，原告認為被告透露
    其個資，依個人資料保護法第29條第1項、第2項準用同法第
    28條第2項，第3項，請求被告賠償，為無理由：
　⒈按，「有關病歷、醫療、基因、性生活、健康檢查及犯罪前
    科之個人資料，不得蒐集、處理或利用。但有下列情形之一
    者，不在此限：一、法律明文規定。二、公務機關執行法定
    職務或非公務機關履行法定義務必要範圍內，且事前或事後
    有適當安全維護措施。三、當事人自行公開或其他已合法公
    開之個人資料。四、公務機關或學術研究機構基於醫療、衛
    生或犯罪預防之目的，為統計或學術研究而有必要，且資料
    經過提供者處理後或經蒐集者依其揭露方式無從識別特定之
    當事人。五、為協助公務機關執行法定職務或非公務機關履
    行法定義務必要範圍內，且事前或事後有適當安全維護措施
    。六、經當事人書面同意。但逾越特定目的之必要範圍或其
    他法律另有限制不得僅依當事人書面同意蒐集、處理或利用
    ，或其同意違反其意願者，不在此限。依前項規定蒐集、處
    理或利用個人資料，準用第8條、第9條規定；其中前項第6
    款之書面同意，準用第7條第1項、第2項及第4項規定，並以
    書面為之。」、「非公務機關對個人資料之蒐集或處理，除
    第6條第1項所規定資料外，應有特定目的，並符合下列情形
    之一者：一、法律明文規定。二、與當事人有契約或類似契
    約之關係，且已採取適當之安全措施。三、當事人自行公開
    或其他已合法公開之個人資料。四、學術研究機構基於公共
    利益為統計或學術研究而有必要，且資料經過提供者處理後
    或經蒐集者依其揭露方式無從識別特定之當事人。五、經當
    事人同意。六、為增進公共利益所必要。七、個人資料取自
    於一般可得之來源。但當事人對該資料之禁止處理或利用，
    顯有更值得保護之重大利益者，不在此限。八、對當事人權
    益無侵害。蒐集或處理者知悉或經當事人通知依前項第7款
    但書規定禁止對該資料之處理或利用時，應主動或依當事人
    之請求，刪除、停止處理或利用該個人資料。」、「非公務
    機關對個人資料之利用，除第6條第1項所規定資料外，應於
    蒐集之特定目的必要範圍內為之。但有下列情形之一者，得
    為特定目的外之利用：一、法律明文規定。二、為增進公共
    利益所必要。三、為免除當事人之生命、身體、自由或財產
    上之危險。四、為防止他人權益之重大危害。五、公務機關
    或學術研究機構基於公共利益為統計或學術研究而有必要，
    且資料經過提供者處理後或經蒐集者依其揭露方式無從識別
    特定之當事人。六、經當事人同意。七、有利於當事人權益
    。非公務機關依前項規定利用個人資料行銷者，當事人表示
    拒絕接受行銷時，應即停止利用其個人資料行銷。非公務機
    關於首次行銷時，應提供當事人表示拒絕接受行銷之方式，
    並支付所需費用。」個人資料保護法第6條、第19條第1項、
    第20條第1項分別定有明文。
　⒉以「鐵路局甲○○」為關鍵字在GOOGLE網站中搜尋，第三則就
    可搜尋出原告曾通過XXX年特種考試交通事業鐵路人員考試
    錄取，該資料依個人資料保護法第6條第1項第3款為「…其他
    已合法公開之個人資料」，為法定除外之個人資料，應不受
    個人資料保護法之保護，因此，原告指稱被告該用語違反個
    人資料保護法云云，應屬誤會。
　㈣被告在該文章中稱「…甲○○性侵我朋友」、「實在是不知羞恥
    到了極點」等言論，為不實言論，足以侵害原告之名譽權：
    　
　⒈被告前述文章係指摘「甲○○性侵我朋友」，依其用語其所指
    原告性侵之對象為被告以外之第三人，而非被告。依被告之
    用語予以客觀觀察，亦無法導出原告曾性侵被告之含義。經
    本院闡明後，被告仍提不出證據證明被告指述「甲○○性侵被
    告以外之何人」之事實。其⑴請求函詢承辦交友聯誼網站樂
    福里之愛佳泊企業社，請求查明107年9月27日愛佳泊企業社
    內有無工作人員LINE名稱為小佩，另參與樂福里舉辦107年7
    月27日聯誼活動之人有無LINE名稱為高大衛之高姓男子，如
    有並請求提供聯絡地址以便傳喚其到庭作證確認被證1、2號
    訊息之真偽及⑵請求函詢財團凱達格蘭基金會之凱達格蘭學
    校有無學員名為柯育堂，如有則聲請傳喚柯育堂作為證人，
    用以證明被證3號之對話訊息為真，然上揭證據調查之聲請
    均係被告證明其辯稱原告有性侵伊為屬實，從而，該聲請調
    查證據即無必要。至於原告是否曾經性侵被告(假設語氣，
    本院並不認同)，被告宜透過法律途徑認定之。
　⒉爰是，被告在該文章中稱「…甲○○性侵我朋友」、「實在是不
    知羞恥到了極點」等言論，為不實言論足以侵害原告之名譽
    權，應可認定。　
  ㈤按慰藉金之賠償須以人格權遭遇侵害，使精神上受有痛苦為
    必要，其核給之標準固與財產上損害之計算不同，然非不可
    斟酌雙方身分資力與加害程度，及其他各種情形核定相當之
    數額（最高法院51年台上字第223號判決要旨參照）。查，
    原告係大學畢業，現任公務員，月薪約4萬元，存款約百萬
    元，其名下無房屋、土地；被告係研究所畢業（涉及私人個
    資不予過度詳載）。審酌上開兩造之身分、地位、經濟狀況
    ；以及被告加害情形、被告行為後之態度與造成之影響、其
    貼文之處所及原告痛苦之程度等各種情狀，認原告請求被告
    賠償非財產上損害20萬元尚屬過高，應以10萬元為適當。
  ㈥綜上所述，原告主張被告應給付原告10萬元，及自110年3月2
    7日(本院卷第53頁)起至清償日止，按年利率5％計算之利息
    ，為有理由，應予准許，超過此範圍之請求，為無理由，應
    予駁回。
四、本件原告勝訴部分係就民事訴訟法第427 條第1 項訴訟適用
    簡易程序所為被告敗訴之判決，爰依同法第389 條第1 項第
    3 款之規定，職權宣告假執行，並依同法第392 條第2 項，
    依職權為被告預供擔保，得免為假執行之宣告。
五、本件事證已臻明確，兩造其餘攻擊防禦方法與判決之結果不
    生影響，爰不一一贅論，併此敘明。
六、訴訟費用負擔之依據：民事訴訟法第79條。本件訴訟費用額
    ，依後附計算書確定如主文所示金額。
中　　華　　民　　國　　111 　年　　2 　　月　　24　　日
                      臺北簡易庭  法  官  趙子榮
以上正本係照原本作成
如對本判決上訴，須於判決送達後20日內向本庭提出上訴狀。如
委任律師提起上訴者，應一併繳納上訴審裁判費。
中　　華　　民　　國　　111 　年　　2 　　月　　24　　日
                                  書記官  陳怡安
計   算   書：
項        目             金   額（新臺幣）    備    註
第一審裁判費             2100元
合        計             2100元